【裁判字號】    98,訴,2251
【裁判日期】    980923
【裁判案由】    毒品危害防制條例
【裁判全文】
臺灣板橋地方法院刑事判決              98年度訴字第2251號
公  訴  人  臺灣板橋地方法院檢察署檢察官
被      告  丙○○
選任辯護人  馮志剛律師
上列被告因毒品危害防制條例案件，經檢察官提起公訴（98年度
偵字第6806號），本院判決如下：
    主  文
丙○○販賣第三級毒品，處有期徒刑年。扣案之第三級毒品愷
他命包（毛重貳仟零貳拾肆點壹伍公克、驗餘總淨重貳仟零玖
點陸公克）、第三級毒品愷他命壹包（毛重壹仟零玖點肆捌公
克、驗餘總淨重壹仟零點玖陸公克）、第三級毒品愷他命貳包
（毛重貳仟零伍公克、驗餘總淨重貳仟零肆點捌柒公克）、包裝
袋陸個及行動電話支（含SIM 卡）均沒收，因犯罪所得之財物
新臺幣柒拾貳萬元沒收之，如全部或一部不能沒收時，以其財產
抵償之。
    事  實
一、丙○○明知愷他命屬毒品危害防制條例第二條第二項第三款
    所列之第三級毒品，不得擅自販賣，竟基於販賣第三級毒品
    之犯意，於民國九十八年二月二十一日晚上十一時許，在高
    雄市某處，以每公斤新臺幣（下同）二十一萬元之代價，向
    真實姓名年籍不詳、綽號「阿德」之成年男子處販入愷他命
    五公斤後，即於翌（二十二）日搭乘高鐵返回臺北縣，嗣於
    同年二月二十二日十九時許，在其位於臺北縣新莊市○○○
    街七十五號九樓居處，以每包二十四萬元之代價，分別將愷
    他命一包（毛重壹仟零玖點肆捌公克、驗餘淨重一千零三點
    九六公克）、愷他命二包（毛重貳仟零伍公克、驗餘總淨重
    二千零四點八七公克）販賣予下游毒販甲○○（其所涉販賣
    第三級毒品罪部分，尚在另案偵辦中）、乙○○（其所涉販
    賣第三級毒品罪部分，業經本院以九十八年度訴字第二二五
    二號判決處有期徒刑五年二月），其販賣金額共計七十二萬
    元。並於同日二十時許，為警在上開處所查獲，並扣得丙○○所有之愷他命三包（驗餘總淨重二千零九點六三公克）、
    販毒用之行動電話三支及甲○○、乙○○前揭購入之毒品等
    物。丙○○嗣於偵查及審判中均自白上開犯行。
二、案經海岸巡防署北部地區巡防局暨臺北縣政府警察局永和分
    局移送臺灣板橋地方法院檢察署檢察官偵查起訴。
    理  由
壹、證據能力：
    按被告以外之人於審判外之陳述，雖不符同法第一百五十九
    條之一至第一百五十九條之四之規定，但經當事人於審判程
    序同意作為證據，法院審酌該言詞陳述或書面陳述作成時之
    情況，認為適當者，亦得為證據；當事人、代理人或辯護人
    於法院調查證據時，知有第一百五十九條第一項不得為證據
    之情形，而未於言詞辯論終結前聲明異議者，視為有前項之
    同意，此據同法第一百五十九條之五規定甚明。本判決後引
    之被告以外之人於審判外之陳述，固均屬傳聞證據，然公訴
    檢察官於本院準備程序期日中已表示該等證據資料均有證據
    能力，而被告及其等辯護人就該等審判外陳述之證據能力，
    於本院言詞辯論終結表示不予爭執，本院審酌該等證據資料
    製作時之情況，尚查無違法不當及證明力明顯過低之瑕疵，
    亦認為以之作為證據應屬適當，故揆諸前開法律規定與說明
    ，爰逕依刑事訴訟法第一百五十九條之五規定，認該等證據
    資料均例外有證據能力。
貳、實體方面：
一、上揭事實，業經被告丙○○坦承不諱，核與證人甲○○、乙○○等二人於偵查中暨警詢時所為之陳述大致相符，復有臺
    北縣政府警察局永和分局搜索扣押筆錄、扣押物品目錄表、
    扣案物照片六幀、內政部警政署刑事警察局九十八年三月三
    十一日刑鑑字第０九八００二六六九二號、九十八年三月十
    一日刑鑑字第０九八００二六六九一號、九十八年三月三十
    日刑鑑字第０九八００二六六九七號鑑定書、本院九十八年
    度聲監續字第００００六五號通訊監察書、行動電話門號0
    000000000號於九十八年二月二十一日、二十二日
    雙向通聯紀錄及通訊監察譯文附卷可稽，並有前揭扣案之愷
    他命三包、二包、一包、行動電話三支足資佐證，堪認被告
    之自白均與事實相符，而足採信。從而本件事證明確，被告
    販賣第三級毒品愷他命之犯行，洵堪認定。
二、比較新舊法：
    按行為後法律有變更者，適用行為時之法律。但行為後之法
    律有利於行為人者，適用最有利於行為人之法律，刑法第二
    條第一項定有明文，又比較時應就罪刑有關之共犯、未遂犯
    、想像競合犯、牽連犯、連續犯、結合犯，以及累犯加重、
    自首減輕暨其他法定加減（如身分加減）與加減例等一切規
    定，綜其全部罪刑之結果而為比較（最高法院九十五年第八
    次刑事庭會議一、(四)之決議要旨參照）。查被告行為後，
    毒品危害防制條例第四條第三項有關販賣第三級毒品之法定
    本刑、第十七條有關減輕其刑等規定，業於九十八年五月二
    十日修正公布，自九十八年五月二十二日起施行，茲就比較
    情形分述如下：
(一)毒品危害防制條例第四條第三項之販賣第三級毒品罪法定本
    刑之規定，修正前毒品危害防制條例第四條第三項係規定「
    製造、運輸、販賣第二級毒品者，處五年以上有期徒刑，得
    併科新臺幣五百萬元以下罰金」，修正為「製造、運輸、販
    賣第二級毒品者，處五年以上有期徒刑，得併科新臺幣七百
    萬元以下罰金」，經比較修正前、後之規定，可知販賣第三
    級毒品罪之法定本刑，就罰金刑部分由修正前之得併科新臺
    幣五百萬元以下罰金，提高為得併科新臺幣七百萬元以下罰
    金，自以修正前毒品危害防制條例第四條第三項之規定有利
    於被告。
(二)毒品危害防制條例第十七條有關減輕其刑之規定，修正前毒
    品危害防制條例第十七條規定「犯第四條第一項至第四項、
    第五條第一項至第四項前段、第六條第一項至第四項、第七
    條第一項至第四項、第八條第一項至第四項、第十條或第十
    一條第一項、第二項之罪，供出毒品來源，因而破獲者，得
    減輕其刑」，修正為「犯第四條至第八條、第十條或第十一
    條之罪，供出毒品來源，因而查獲其他正犯或共犯者，減輕
    或免除其刑。犯第四條至第八條之罪於偵查及審判中均自白
    者，減輕其刑」，比較修正前、後之規定，可知依修正前之
    規定，被告僅於供出毒品來源，並因而破獲者，始可減輕其
    刑，然依修正後第十七條第二項之規定，被告如於偵查及審
    判中均自白者，即可減輕其刑，自以修正後毒品危害防制條
    第十七條之規定有利於被告。
(三)綜合上述各條文修正前、後之比較，就販賣第三級毒品罪法
    定本刑之罰金刑部分，由修正前之得併科新臺幣五百萬元以
    下罰金，修正提高為得併科新臺幣七百萬元以下罰金，惟就
    減輕其刑之規定，依修正後第十七條第二項之規定，被告如
    於偵查及審判中均自白，即可減輕其刑，然依修正前第十七
    條之規定，被告雖於偵查及審判後均白自犯行，仍不得減輕
    其刑，是經比較修正前、後之規定，雖就販賣第三級毒品罪
    之法定本刑身罰金刑部分，修正後之規定較不利於被告，惟
    就不得減輕其刑之不利程度顯應逾越罰金刑之提高，是修正
    前之規定整體而論較不利於被告，揆諸前揭最高法院決議所
    揭示之罪刑綜合比較原則，依刑法第二條第一項但書之規定
    ，自應整體適用裁判時即修正後毒品危防制條例處斷。
三、論罪科刑：
(一)核被告丙○○所為，係犯毒品危害防制條例第四條第三項之
    販賣第三級毒品罪。被告持有第三級毒品之低度行為，為販
    賣之高度行為所吸收，不另論罪。按如數行為於同時同地或
    密切接近之時地實施，侵害同一之法益，各行為之獨立性極
    為薄弱，依一般社會健全觀念，在時間差距上，難以強行分
    開，在刑法評價上，以視為數個舉動之接續施行，合為包括
    之一行為予以評價，較為合理，則屬接續犯，而為包括之一
    罪（最高法院八十六年台上字第三二九五號判例要旨可稽）
    ；次按刑事法若干犯罪行為態樣，本質上原具有反覆、延續
    實行之特徵，立法時既予特別歸類，定為犯罪構成要件之行
    為要素，則行為人基於概括之犯意，在密切接近之一定時、
    地持續實行之複次行為，倘依社會通念，於客觀上認為符合
    一個反覆、延續性之行為觀念者，於刑法評價上，即應僅成
    立一罪。學理上所稱「集合犯」之職業性、營業性或收集性
    等具有重複特質之犯罪均屬之，例如經營、從事業務、收集
    、販賣、製造、散布等行為概念者是（參照最高法院九十五
    年台上字第一０七九號判決、九十五年台上字第四六八六號
    判決）。查被告於九十八年二月二十二日，在臺北縣新莊市
    ○○○街七十五號九樓居處，販賣毒品予甲○○、乙○○等
    人，被告於上開兩次販毒之行為，係分別本於單一之販毒圖
    利目的，數販賣第三級毒品行為，於同時同地或密切接近之
    時地實施，侵害同一之法益，各行為之獨立性極為薄弱，依
    一般社會健全觀念，在時間差距上，難以強行分開，在刑法
    評價上，以視為數個舉動之接續施行，合為包括之一行為予
    以評價，較為合理，應屬接續犯。又被告就上開犯行，於偵
    查及審判中均自白犯行，應依修正後毒品危害防制條例第十
    七條第二項之規定，減輕其刑。爰審酌被告之犯罪動機、目
    的係不思正當賺取金錢，為牟取暴利，利用販賣毒品，戕害
    他人身心健康，其等之智識程度，惟其犯罪後於警詢、偵查
    中均坦承犯行，暨衡以其等販賣毒品之時間長短、數量、所
    得利益等一切情狀，量處如主文所示之刑，以資懲儆。
(二)末按毒品危害防制條例第二條第二項規定，毒品依其成癮性
    、濫用性及對社會危害性分為四級，並就製造、運輸、販賣
    、意圖販賣而持有、以非法方法使人施用、引誘他人施用及
    轉讓等不同品項毒品之行為，分別定其處罰。至施用或持有
    第三、四級毒品，因其可罰性較低，故予除罪化，僅就施用
    及持有第一、二級毒品科以刑罰。惟鑑於第三、四級毒品均
    係管制藥品，特於同條例第十一條之一明定無正當理由，不
    得擅自持有；第十八條第一項後段復規定查獲之第三、四級
    毒品，無正當理由而擅自持有者，沒入銷燬之。從而，依毒
    品危害防制條例第十八條第一項後段應沒入銷燬之毒品，專
    指查獲之施用、持有第三、四級毒品而言；倘係查獲之製造
    、運輸、販賣、意圖販賣而持有、以非法方法使人施用、引
    誘他人施用或轉讓之第三、四級毒品，既屬同條例相關法條
    明文規定處罰之犯罪行為，即非該條項應沒入銷燬之範圍。
    又同條例第十九條第一項所定「供犯罪所用或因犯罪所得之
    物」，係指犯第四條至第九條、第十二條、第十三條或第十
    四條第一項、第二項之罪所用或所得之物，不包括毒品本身
    在內，自不得為第三、四級毒品之沒收依據。同條例對於查
    獲之製造、運輸、販賣、意圖販賣而持有、以非法方法使人
    施用、引誘他人施用及轉讓第三、四級毒品之沒收，並無特
    別規定，如其行為已構成犯罪，則該毒品即屬不受法律保護
    之違禁物，應回歸刑法之適用，依刑法第三十八條第一項第
    一款之規定沒收之（最高法院九十五年度台上字第九一一號
    判決意旨參照）。依上開說明，本件在臺北縣新莊市○○○
    街七十五號九樓處所扣案之第三級毒品愷他命三包經送鑑定
    後，均含有第三級毒品愷他命之成分，此有內政部警政署刑
    事警察局九十八年三月三十一日刑鑑字第０九八００二六六
    九二號鑑定書可考（見九十八年度偵字第六八０六號偵查卷
    第七十一頁），是該扣案之愷他命三包（驗餘總淨重二千零
    九點六三公克）及包裝袋三個（上有毒品殘渣無法析離秤重
    ），核屬違禁物，不問屬於犯罪行為人與否，應依刑法第三
    十八條第一項第一款之規定沒收之。另查獲之行動電話三支
    （含SIM 卡），則為被告丙○○所有供本件販售毒品罪所用
    之物，亦係供犯本案販賣毒品罪所用之物，應依刑法第三十
    八條第一項第二款之規定沒收。又被告曾以每包二十四萬元
    之對價，分別出售愷他命一包（毛重壹仟零玖點肆捌公克、
    驗餘淨重一千零三點九六公克）、愷他命二包（毛重貳仟零
    伍公克、驗餘總淨重二千零四點八七公克）販賣予下游毒販
    甲○○、乙○○等人，是被告上開供販賣所用之毒品愷他命
    二包、一包之違禁物及包裝袋三個（上有毒品殘渣無法析離
    秤重），均應依刑法第三十八條第一項第一款沒收；販賣所
    得經認定合計七十二萬元，此乃其因本件共同犯罪所得之財
    物，應依毒品危害防制條例第十九條第一項規定沒收之，如
    全部或一部不能沒收時，以其財產抵償之。
據上論斷，應依刑事訴訟法第二百九十九條第一項前段，毒品危
害防制條例第四條第第三項、第十七條第二項、第十九條第一項
，刑法第十一條前段、第二條第一項但書、第三十八條第一項第
一款、第二款，判決如主文。
本案經檢察官黃佳權到庭執行職務。
中    華    民    國    98    年    9     月    23    日
                  刑事第五庭  審判長法  官  胡堅勤
                                    法  官  林家賢
                                    法  官  盧軍傑
上列正本證明與原本無異。
如不服本判決，應於判決送達後10日內敘明上訴理由，向本院提
出上訴狀 (應附繕本) ，上訴於臺灣高等法院。其未敘述上訴理
由者，應於上訴期間屆滿後20日內向本院補提理由書「切勿逕送
上級法院」。
                                    書記官  梁宜庭
中    華    民    國    98    年    9     月    23    日
附錄本案論罪科刑法條
修正後毒品危害防制條例第四條
製造、運輸、販賣第一級毒品者，處死刑或無期徒刑；處無期徒
刑者，得併科新臺幣二千萬元以下罰金。
製造、運輸、販賣第二級毒品者，處無期徒刑或七年以上有期徒
刑，得併科新臺幣一千萬元以下罰金。
製造、運輸、販賣第三級毒品者，處五年以上有期徒刑，得併科
新臺幣七百萬元以下罰金。
製造、運輸、販賣第四級毒品者，處三年以上十年以下有期徒刑
，得併科新臺幣三百萬元以下罰金。
製造、運輸、販賣專供製造或施用毒品之器具者，處一年以上七
年以下有期徒刑，得併科新臺幣一百萬元以下罰金。
前五項之未遂犯罰之。


司法院資訊處製作；財團法人民間司法改革基金會備份。
